臺灣士林地方法院行政訴訟判決　
110年度交字第169號
原      告  周璟維  
被      告  新北市政府交通事件裁決處
                      
代  表  人  李忠台    住同上
訴訟代理人  黃慧婷律師
上列當事人間交通裁決事件，原告不服被告中華民國110 年5 月
26日新北裁催字第48-CT0000000號裁決，提起行政訴訟，本院判
決如下：
    主  文
原告之訴駁回。
訴訟費用新臺幣參佰元由原告負擔。
    事實及理由
壹、程序方面：
    本件原告因不服被告於民國110年5月26日以新北裁催字第48
    -CT0000000號違反道路交通管理事件裁決書（下稱原處分）
    ，裁處其罰鍰新臺幣（下同）1,200元，提起行政訴訟，依
    行政訴訟法第237條之1規定，應適用交通裁決事件訴訟程序
    ，本院並依同法第237條之7規定，爰不經言詞辯論，逕為判
    決。
貳、實體方面：
一、爭訟概要：
    新北市政府警察局淡水分局（下稱舉發機關）員警查證後，
    認民眾於109年10月5日檢具違規證據資料檢舉，原告所有車
    牌號碼000-0000號普通重型機車（下稱系爭機車），於109
    年10月2日6時23分許，行經新北市淡水區中正東路二段（過
    八勢路口）時，有「汽車駕駛人未依規定使用方向燈」之違
    規事實屬實，而於109年10月29日填製新北市政府警察局新
    北市警交大字第CT0000000號舉發違反道路交通管理事件通
    知單（下稱舉發通知單）予以舉發車主即原告，並記載應到
    案日期為109年12月13日前。原告於109年11月3日向被告陳
    述意見，經舉發機關查復違規事實屬實，被告乃於110年5月
    26日作成原處分，依道路交通管理處罰條例第42條，裁處其
    罰鍰1,200元。原告不服，遂提起本件行政訴訟。
二、原告起訴主張：
  ㈠本案中，被告以檢舉人所提供之行車紀錄器為唯一依據，逕
    認原告成立違規行為，自應更為謹慎調查該等證據力，然檢
    舉人提供之行車紀錄器完整檔案採證光碟，未經精確查核，
    亦無脫該檔案遭竄改或隱匿部分內容之可能性，自應由被告
    先行舉證證明由該行車紀錄器所攝畫面之真實性，方符行政
    訴訟上舉證責任分配之法理。原告請求貴庭依職權調查勘驗
    檢舉人行車紀錄器完整檔案採證光碟，以明其證據力暨舉證
    責任；併予聲請傳喚證人（即檢舉人）出庭作證受詰，就其
    有關渠逕認原告行政不法構成要件該當行為之主觀想像標準
    、所違法律依據之認定基準之親身經歷等情具結作證，以證
    其說。
  ㈡原告所行經路段非屬高速公路及快速公路交通管制規則第11
    條第2 款之不得穿越虛線路段，亦非屬高速公路或快速公路
    而係一般道路，經被告之上級機關即新北市政府交通局以11
    0 年4 月26日新北交工字第1100791434號函轉委託交通部公
    路總局第一區養護工程處景美工務段查復該白色點虛線之定
    性，嗣以110 年4 月28日一工景段字第1100034920號函釋意
    旨略以：該路段非屬道路交通標誌標線號誌設置規則第149 
    、167 、189 條之1 之車道劃分線，而屬第188 條之1 之車
    道縮減標線。觀諸事證，原告駕駛系爭機車「遵行」車道縮
    減標線指引而匯入鄰近車道者，若跨越「非屬作為車道線或
    穿越虛線以劃分各線同向車道之白虛線」時本無使用方向燈
    之義務，質言之，並非變換車道，遑論原告無跨越該車道縮
    減標線之行為事實，故不該當道路交通管理處罰條例第42條
    構成要件，亦不具此「不依規定使用燈光」誡命規範之故意
    或過失，難認原告之可歸責性暨可非難性，依法不得為此裁
    罰性之不利處分。
  ㈢原告前於109 年11月3 日以網路申請方式向被告行使陳述意
    見權，被告以109 年11月18日新北裁申字第1095381729號函
    請舉發機關查復相關事證，竟時至110 年3 月31日仍未見回
    復，經原告電詢被告機關業務承辦員，渠稱舉發機關尚未函
    復，原告爰逕行致電新北市政府政風處陳情，嗣被告再以11
    0 年4 月9 日新北裁申字第1105133727號函請舉發機關查復
    相關事證，舉發機關方以110 年4 月13日新北警淡交字第11
    04315600號函復，惟該函復說明二僅空言指摘「未打方向燈
    」、「違規事實明確，員警依法舉發」云云，不僅未按原告
    所主張之法條依據與事由查復之，答非所問；因被告為處罰
    機關，該分局僅係舉發機關，被告自應本諸獨立重新審查案
    件行為事實暨適用法令之權責予以核判，爰此，被告復請舉
    發機關澄明相關事證，惟渠竟再以110 年4 月14日新北警淡
    交字第1104315600號函之「未打方向燈」、「違規事實明確
    ，員警依法舉發」云云舊文新發，內容空泛且雷同，文號亦
    不變。本案耗時約半年，業逾被告網站之陳述意見處理流程
    即「30日至45日」，舉發機關僅迭復兩件內容空泛雷同之公
    文書，卻長期延宕公文應辦理竣事期間達約半年，顯有行政
    不法情事等語。
  ㈣並聲明：原處分撤銷。
三、被告答辯略以：
  ㈠經查，原告確有於上開時、地駕駛系爭機車而車道縮減標線
    變換車道未打方向燈之違規行為，此有採證影片（附件一「
    Z0000000000000000000-0.mp4」00：00：20至00：00：22）
    及採證影片截圖在卷可稽，違規事實昭昭甚明，並無原告所
    稱難以證明其違規行為之情事。原告固辯稱跨越車道縮減標
    線無庸使用方向燈，惟按道路交通標誌標線號誌設置規則第
    188 條之1 之條文用語「車道縮減標線，用以指示前方車道
    縮減，指引匯入鄰近車道」可知該標線之作用乃指引車道自
    「縮減車道」匯入「鄰近車道」，亦即車輛行經該處必定有
    變換至不同車道之行為，既有跨越標線變換至不同車道，即
    應使用方向燈，否則即構成不依規定使用方向燈之違規，此
    乃依文義解釋之當然結論，原告之主張為無理由，應予駁回
    。另依行政罰法第7 條第1 項規定，不論違規行為人係故意
    或過失而違反道路交通管理處罰條例行政法上義務之行為，
    均應予處罰。且駕駛人駕駛車輛，應依規定使用方向燈，查
    原告行經上開路段，已如前述。是本案原告既已離開原車道
    ，應屬變換車道之行為，自應依規定顯示方向燈再變換車道
    ，已然甚明。再者，原告既為合法考領機車駕駛執照之人，
    有機車車籍查詢資料及駕駛人基本資料為憑，其對上述規定
    應知之甚詳，並應確實遵守。是原告前揭所述，無非單方所
    執之詞。綜上，原告本件違規行為，應堪認定。被告依法裁
    處，並無違誤。
  ㈡並聲明：原告之訴駁回。
四、本院之判斷：
  ㈠按「汽車（包括機車，參同條例第3條第8款）駕駛人，不依
    規定使用燈光者，處新臺幣一千二百元以上三千六百元以下
    罰鍰。」，道路交通管理處罰條例第42條定有明文。又按「
    行車遇有轉向、減速暫停、讓車、倒車、變換車道等情況時
    所用之燈光及駕駛人之手勢，應依下列規定：…六、變換車
    道時，應先顯示欲變換車道方向之燈光或手勢。」、「汽車
    駕駛人，應依下列規定使用方向燈：…二、左（右）轉彎時
    ，應先顯示車輛前後之左（右）邊方向燈光；變換車道時，
    應先顯示欲變換車道方向之燈光，並應顯示至完成轉彎或變
    換車道之行為。…」，道路交通安全規則第91條第1項第6款
    、第109條第2項第2款亦有明定。另按「對於違反本條例之
    行為者，民眾得敘明違規事實或檢具違規證據資料，向公路
    主管或警察機關檢舉，經查證屬實者，應即舉發。但行為終
    了日起逾七日之檢舉，不予舉發。」，道路交通管理處罰條
    例第7條之1定有明文。
  ㈡經查，原告駕駛系爭機車，於上揭時、地，有「汽車駕駛人
    未依規定使用方向燈」事實等情，有檢舉明細、舉發通知單
    （本件違規時間109年10月2日，檢舉日期為109年10月5日，
    合於道路交通管理處罰條例第7條之1之規定）、採證照片、
    網頁資料、舉發機關110年4月14日新北警淡交字第11043156
    00號函、交通部公路總局第一區養護工程處景美工務段110
    年4月28日一工景段字第1100034920號函、舉發機關110年7
    月14日新北警淡交字第1104329289號函、駕駛人基本資料、
    機車車籍查詢資料等件附卷可稽（見本院卷第114-116、126
    -128、140-142、148-152頁）。
  ㈢原告雖主張：檢舉人提供之行車紀錄器完整檔案採證光碟，
    未經精確查核，亦無脫該檔案遭竄改或隱匿部分內容之可能
    性，自應由被告先行舉證證明由該行車紀錄器所攝畫面之真
    實性；依交通部公路總局第一區養護工程處景美工務段110 
    年4 月28日一工景段字第1100034920號函，該路段屬道路交
    通標誌標線號誌設置規則第188 條之1 之車道縮減標線，原
    告駕駛系爭機車「遵行」車道縮減標線指引而匯入鄰近車道
    ，跨越「非屬作為車道線或穿越虛線以劃分各線同向車道之
    白虛線」時本無使用方向燈之義務，並非變換車道，亦不具
    「不依規定使用燈光」之故意或過失等語。經查：
  ⒈本院當庭勘驗本件舉發交通檢舉影像（檔案名稱：Z00000000
    00000000000-0.MP4），勘驗結果為：「錄影畫面一開始左
    下角顯示時間為西元2020年10月2日06：23：24（此為錄影
    畫面所示時間，下同），可看見當時陰天，日間光線充足，
    無聲音。…於06：23：25，可看見系爭機車（如紅色圓框所
    示）行駛於中正東路二段，地面左側（如黃色方框所示）有
    車道縮減標線（應係指穿越虛線，下同）（見本院卷第170
    頁擷取畫面2）。於06：23：27，可看見系爭機車（如紅色
    圓框所示）行駛於中正東路二段，地面左側（如黃色方框所
    示）有車道縮減標線（見本院卷第172頁擷取畫面3）。於06
    ：23：27，可看見系爭機車（如紅色圓框所示）行駛於中正
    東路二段，欲向左變換車道，未使用方向燈（見本院卷第17
    2頁擷取畫面4）。於06：23：27，可看見系爭機車（如紅色
    圓框所示）行駛於車道縮減標線上，未使用方向燈（見本院
    卷第174頁擷取畫面5）。於06：23：28，可看見系爭機車（
    如紅色圓框所示）進入左側車道（見本院卷第176頁擷取畫
    面6）。」（見本院卷第181頁）。依勘驗內容，原告當時駕
    駛系爭機車，在新北市淡水區中正東路二段，自減縮車道向
    左進入左側車道，期間並未使用方向燈，原告未依規定使用
    方向燈之違規事實，應堪認定。
  ⒉原告雖主張：檢舉人提供之行車紀錄器完整檔案採證光碟，
    未經精確查核，亦無脫該檔案遭竄改或隱匿部分內容之可能
    性等語。經查，依前揭道路交通管理處罰條例第7條之1之規
    定，民眾檢舉需敘明違規事實或檢具違規證據資料，經公路
    主管或警察機關查證屬實，應即舉發，並無採證儀器需經由
    經濟部標準檢驗局檢定合格等規定，況就錄影設備而言，僅
    係將影像透過鏡頭及感光、存儲設備予以紀錄、存檔，尚非
    如雷達測速儀、呼氣酒精測試器等涉及量測數據而需經檢驗
    或校正，且本件檢舉影像，經本院勘驗，畫面之畫質及光線
    前後一致，週邊景物連續，應可採憑，原告此部分主張，並
    非可採。
  ⒊原告又主張：該路段屬車道縮減標線，原告駕駛系爭機車遵
    行車道縮減標線指引匯入鄰近車道，跨越非屬車道線、穿越
    虛線之白虛線，並非變換車道，也不具不依規定使用燈光之
    故意或過失等語。①按「（第1項）車道縮減標線，用以指示
    前方車道縮減，指引匯入鄰近車道。（第2項）設於同向多
    車道路寬縮減路段將近處，以白色箭頭劃設於車道上。視需
    要每隔三十公尺至五十公尺設置一處。（第3項）本標線與
    第二十八條車道、路寬縮減標誌得同時或擇一設置。」、「
    （第1項）穿越虛線，係供車輛匯入匯出時，做為劃分主線
    車道與其他車道之用，其他車道車輛應讓主線車道車輛先行
    。（第2項）本標線為白虛線，線寬十五或三十公分，線段
    一公尺，間距二公尺。」，道路交通標誌標線號誌設置規則
    第188條之1第1、2、3項、第189條第1、2項定有明文。經查
    ，本件違規路段，為4車道漸變為3車道，依道路交通標誌標
    線號誌設置規則第188條之1規定，車道縮減標線，用以指示
    前方車道縮減，指引匯入鄰近車道，有交通部公路總局第一
    區養護工程處景美工務段110年4月28日一工景段字第110003
    4920號函在卷可按（見本院卷第142頁），是該路段於路寬
    縮減路段將近處車道上劃設白色箭頭，用以指示前方道路縮
    減，指引車輛匯入「鄰近車道」，再依勘驗擷取畫面，該路
    段設置有穿越虛線，供減縮車道車輛匯入主線車道（見本院
    卷第170-174頁勘驗擷取畫面），益見減縮車道與左側外側
    車道分屬不同車道。則原告駕駛系爭機車自減縮車道匯入左
    側外側車道，自屬變換車道，應依規定使用方向燈。②又按
    「駕駛人駕駛車輛、大眾捷運系統車輛或行人在道路上，應
    遵守道路交通標誌、標線、號誌之指示、警告、禁制規定，
    並服從執行交通勤務之警察或依法令執行指揮交通及交通稽
    查任務人員之指揮。」，道路交通管理處罰條例第4條第2項
    定有明文。本件違規路段設置車道縮減標線、穿越虛線明確
    ，原告既領有駕駛執照（見本院卷第150頁），應熟悉並遵
    守相關標線、交通規則，原告主張其並非變換車道、不具不
    依規定使用燈光之故意或過失等語，應非可採。 
  ⒋至原告主張：聲請傳喚檢舉人出庭作證等語。然原告違規事
    實明確，業經本院認定如前，原告此部分之主張，核無必要
    ，附此敘明。
  ㈣原告另主張：本案耗時約半年，業逾被告網站之陳述意見處
    理流程即「30日至45日」，舉發機關僅迭復兩件內容空泛雷
    同之公文書，卻長期延宕公文應辦理竣事期間達約半年，顯
    有行政不法情事等語。按「違反本條例之行為，自行為成立
    之日起；行為有連續或繼續之狀態者，自行為終了之日起，
    逾三個月不得舉發。但汽車肇事致人受傷或死亡案件，因肇
    事責任不明，已送鑑定者，其期間自鑑定終結之日起算。」
    ，行為時道路交通管理處罰條例第90條定有明文。又按「（
    第1項）行政罰之裁處權，因三年期間之經過而消滅。（第2
    項）前項期間，自違反行政法上義務之行為終了時起算。但
    行為之結果發生在後者，自該結果發生時起算」，行政罰法
    第27條第1、2項亦有明定。經查，原告本件違規時間為109
    年10月2日，舉發員警於109年10月29日予以舉發，自未逾上
    開3個月舉發期間之規定。又原處分之裁決日期為110年5月2
    6日，則自原告109年10月2日違規行為終了日起算，至原處
    分裁決日止，尚未逾3年，原處分亦未違反前開行政罰法第2
    7條所定裁處權時效之規定。原告主張舉發機關本件回覆時
    間已逾辦案流程之規定等語，不影響其違規事實及被告之裁
    處，並無從據以為對其有利之認定。
五、綜上所述，本件原告確於前揭時、地，有「汽車駕駛人未依
    規定使用方向燈」之違規事實，被告依道路交通管理處罰條
    例第42條、違反道路交通管理事件統一裁罰基準及處理細則
    及違反道路交通管理事件統一裁罰基準表之規定，裁處原告
    罰鍰1,200元，並無違誤。原告訴請撤銷為無理由，應予駁
    回。
六、本件判決基礎已臻明確，兩造其餘之攻擊防禦方法經本院斟
    酌後，核與判決不生影響，無一一論述之必要，併予敘明。
七、本件第一審裁判費為300 元，應由原告負擔，爰確定第一審
    訴訟費用額如主文第2項所示。
八、據上論結，本件原告之訴為無理由，依行政訴訟法第237條
    之7、第237條之8第1項、第98條第1項前段，判決如主文。
中　　華　　民　　國　　110 　年　　11　　月　　10　　日
　　　　　　　　　行政訴訟庭　法　官　  林宜靜
以上為正本係照原本作成。
如不服本判決，應於判決送達後20日內，向本院提出上訴狀並表
明上訴理由（原判決所違背之法令及其具體內容或依訴訟資料可
認為原判決有違背法令之具體事實），其未載明上訴理由者，應
於提出上訴後20日內向本院補提理由書（上訴狀及上訴理由書均
須按他造人數附繕本，如未按期補提上訴理由書，則逕予駁回上
訴），並應繳納上訴裁判費新臺幣750元。
中　　華　　民　　國　　110 　年　　11　　月　　10　　日
                              書記官    廖引鳳